【裁判字號】    98,上訴,847
【裁判日期】    981209
【裁判案由】    毒品危害防制條例等
【裁判全文】
臺灣高等法院臺南分院刑事判決
                                    98年度上訴字第847號
上  訴  人  臺灣臺南地方法院檢察署檢察官
上  訴  人
即  被  告  乙○○
                    （現另案於臺南監獄臺南分監執行中）
選任辯護人  江信賢  律師（扶助律師）
            曾靖雯  律師（扶助律師）
            熊家興  律師（扶助律師）
上列上訴人因被告違反毒品危害防制條例等案件，不服臺灣臺南
地方法院97年度訴字第1903號中華民國98年6月24日第一審判決
（起訴案號：臺灣臺南地方法院檢察署96年度偵字第11977、96
年度偵字第12015號、96年度毒偵字第2570號），提起上訴，本
院判決如下：
    主      文
原判決關於乙○○除持有第二級毒品大麻、持有子彈部分外，其
餘均撤銷。
乙○○販賣第一級毒品，累犯，處有期徒刑拾伍年陸月，扣案之
海洛因伍包（驗後合計淨重為肆拾壹點參柒公克）沒收銷燬之，
販賣第一級毒品海洛因所得新台幣壹仟元沒收，如全部或一部不
能沒收時，以其財產抵償之。又販賣第二級毒品，累犯，處有期
徒刑柒年陸月，扣案之甲基安非他命肆包（含塑膠袋肆個及標籤
拾貳張，驗後合計共重貳點貳玖壹公克）、夾鍊袋壹包（內有42
個小袋)均沒收銷燬之、販賣第二級毒品安非他命所得新台幣壹
萬參仟元沒收，如全部或一部不能沒收時，以其財產抵償之。又
施用第一級毒品，累犯，處有期徒刑拾月，扣案之混裝袋、殘渣
袋各壹個、鐵盒壹個、分裝吸管鏟子肆支、糖粉壹包、橡膠皮帶
貳條、針筒壹盒、注射針筒壹支（內含海洛因殘渣粉末）沒收銷
燬之；又施用第二級毒品，累犯，處有期徒刑陸月；扣案之安非
他命吸食器壹組、玻璃球肆個、鐵盒壹個、分裝吸管鏟子肆支，
均沒收銷燬之。
其他上訴駁回（即持有第二級毒品大麻，累犯，處有期徒刑陸月
；持有子彈，累犯，處有期徒刑拾月，併科罰金新台幣伍萬元部
分）。
上開第二項經撤銷所處之罪刑部分與第三項上訴駁回部分所處之
罪刑部分，應執行有期徒刑貳拾伍年，併科罰金新台幣伍萬元，
罰金如易服勞役，以新台幣壹仟元折算壹日。販賣第一級及第二
級毒品所得共新台幣壹萬肆仟元沒收，如全部或一部不能沒收時
，以其財產抵償之；扣案之海洛因伍包（驗後合計淨重為肆拾壹
點參柒公克）、混裝袋、殘渣袋各壹個、鐵盒壹個、分裝吸管鏟
子肆支、糖粉壹包、橡膠皮帶貳條、針筒壹盒、注射針筒壹支（
內含海洛因殘渣粉末）沒收銷燬之；扣案之甲基安非他命肆包（
含塑膠袋肆個及標籤拾貳張，驗後合計共重貳點貳玖壹公克）、
夾鍊袋壹包（內有42個小袋)、安非他命吸食器壹組、玻璃球肆
個、鐵盒壹個、分裝吸管鏟子肆支，均沒收銷燬之；扣案之大麻
（驗後淨重為零點貳貳公克）沒收銷燬之，另扣案之盛裝大麻之
空包裝袋壹個沒收之；扣案之口徑為玖釐米之制式子彈參顆（原
扣案具殺傷力之子彈伍顆，試射用磬子彈貳顆，剩具殺傷力之子
顆參顆）均沒收之。
    事      實
一、乙○○前曾於民國(下同)90年間，因施用毒品案件，經臺灣
    臺南地方法院裁定送戒治處所施以強制戒治，並於91年8月6
    日停止戒治出監，於91年8月26日戒治期滿執行完畢，復再
    因施用毒品案件，經臺灣臺南地方法院於92年10月9日以92
    年度訴字第821號判決判處有期徒刑1年確定，於94年1月12
    日假釋出監，復於94年5月4日縮刑期滿執行完畢。詎其猶不
    知悔改，而為下列犯行：
  (一)乙○○意圖營利，基於販賣第二級毒品安非他命之犯意，自
    姓名、年籍不詳者取得第二級毒品安非他命若干後，於96年
    6月14日中午12時7分43秒，由甲○○以電話號碼0000000000
    號行動電話撥打乙○○所持有電話號碼0000000000號行動電
    話，而約定購買第二級毒品安非他命伍分，乙○○並於通話
    之後若干時間在永康市豆花店門口（起訴書誤載為台南市○○○街與慶平路口)交付安非他命伍分予甲○○，甲○○並
    交付該安非他命伍分之價錢新臺幣（下同）壹萬參千元予乙○○。
  (二)乙○○另行起意，意圖營利，基於販賣第一級毒品海洛因之
    犯意，自姓名、年籍不詳者取得第一級毒品海洛因若干後，
    於96年6月14日下午5時9分39秒，由丁○○以電話號碼00000
    00000號行動電話撥打乙○○所持有電話號碼0000000000號
    行動電話，約定購買壹仟元之第一級毒品海洛英，乙○○並
    於通話之後若干時間在臺南縣永康市郵局交付海洛因壹包予
    丁○○，並由乙○○向丁○○收取該包海洛因之價錢壹仟元
    。
  (三)乙○○基於施用第二級毒品安非他命之犯意，於96年8月3日
    下午2時45分為警採尿前96小時內，在臺南縣永康市○○街
    326號6樓之3屋內，以燒烤方式施用第二級毒品安非他命一
    次。
  (四)乙○○基於施用第一級毒品海洛因之犯意，於96年8月3日下
    午2時45分為警採尿前26小時內，在臺南縣永康市○○街326
    號6樓之3屋內，以注射方式施用第一級毒品海洛因一次。
  (五)乙○○基於持有第二級毒品大麻之犯意，自不詳時間起至96
    年8月3日上午8時許，持有第二級毒品大麻1包（含袋重0.4
    公克），並置於臺南縣永康市○○街326號6樓之3屋內而持
    有之。
  (六)乙○○基於非法持有子彈之犯意，自不詳時間起至96年8月3
    日上午8時許，未經許可而持有具有殺傷力之制式子彈肆顆
    及非制式子彈壹顆，並藏放在臺南縣永康市○○街326號6樓
    之3屋內客廳電源總開關內。
二、嗣警據報於96年8月3日持搜索票至臺南縣永康市○○街326
    號6樓之3進行搜索，並扣得行動電話陸支、供販賣之第一級
    毒品海洛因伍包（原含袋重共43.1公克）、供販賣之第二級
    毒品安非他命肆包（原含袋重共1.8公克）、供販賣第二級
    毒品之夾鏈袋壹包（內有四十二個小袋）、持有之第二級毒
    品大麻壹包（原含袋重0.4公克）、供施用第一級毒品之注
    射針筒壹支（內含海洛因殘渣）、橡膠皮帶貳個、混裝物、
    殘渣袋壹個、糖粉壹包、空鐵盒壹個、供注射第一級毒品之
    針筒一盒；另查獲供施用第二級毒品之安非他命吸食器壹組
    、玻璃球肆個，及查扣制式子彈四顆：經鑑定結果認均具
    殺傷力，其中採樣一顆試射已用磬不存在，此部分剩三顆
    非制式子彈一顆：經試射鑑定結果認具殺傷力，該顆子彈一
    顆試射亦已用磬不存在非制式子彈十一顆：經試射鑑定結
    果，因發射動能不足，均不具殺傷力等情，始知悉上情。
三、案經臺南縣警察局移請臺灣臺南地方法院檢察署檢察官偵查
    起訴。
    理      由
甲、程序方面：
一、證人甲○○於偵查中所為具結證述有證據能力。
  (一)按被告以外之人於偵查中向檢察官所為之陳述，除顯有不可
    信之情況者外，得為證據，刑事訴訟法第159條之1第2項定
    有明文。所謂「顯有不可信」之情況，係指其不可信之情形
    ，甚為顯著了然者，固非以絕對不須經過調查程序為條件，
    然須從卷證本身，綜合訊問時之外部情況為形式上之觀察或
    調查，即可發現，無待進一步為實質調查之情形而言；至被
    告等當事人、代理人、辯護人、輔佐人若主張其顯有不可信
    之情形者，本乎當事人主導證據調查原則，自應負舉證責任
    ，否則，被告以外之人向檢察官所為之陳述，毋庸另為證明
    ，即得作為認定被告犯罪之證據（最高法院96年度台上字第
    5684號判決意旨參照）。
  (二)證人甲○○於偵查中均係經檢察官告知證人據實陳述義務、
    具結之效果以及偽證之處罰後，始具結而為證述，有其之偵
    查訊問筆錄及證人結文在卷足稽（見偵查卷(一)第一八二至一
    八五頁）。證人甲○○復於原審審理時證稱：檢察官並未威
    脅伊為不實之陳述（見原審卷第八十二頁）；此外，證人甲○○經原審傳喚到庭交互詰問，而無礙於被告及辯護人之對
    質詰問權就偵查筆錄製作之原因、過程及其功能等加以觀察
    ，乃出於供述者之真意、並無違法取供情事之信用性，且偵
    查陳述核與警訊陳述內容並無不同，又本件之當事人、代理
    人、辯護人等亦無主張證人甲○○於偵查中之證述顯有不可
    信之情形，足認無顯不可信之情況。揆諸前揭說明，應認證
    人甲○○於偵查中向檢察官具結之證述為有證據能力，而得
    作為本案證據，至於證明力如何，則為本院自由裁量、判斷
    之範圍。
二、證人丁○○於警詢中所為陳述具有證據能力。
    按被告以外之人於司法警察調查中所為之陳述，與審判中不
    符時，其先前之陳述具有較可信之特別情況，且為證明犯罪
    事實存否所必要者，得為證據，刑事訴訟法第一五九條之二
    定有明文。至警詢中之陳述具備可信性與必要性，事實審法
    院除應衡酌該警詢筆錄作成之外部情況，就詢問有無出於不
    正方法、陳述是否出於非任意性等適法性與否為整體之考量
    外，應兼顧基於發見真實之需求有無具有重要關係。經查：
  (一)證人丁○○於警詢中之陳述，均屬被告以外之人審判外之陳
    述。惟丁○○於警詢後，並於同日接受檢察官偵訊時，皆未
    提及有何精神不濟、警詢時受不正訊問之情，尚就警詢時所
    為陳述再行確認或有所更正、補充。是其警詢筆錄基於發見
    真實之需要，為證明被告是否有販售第一級毒品犯罪事實之
    存否所必要之證據。
  (二)又證人丁○○係於96年8月3日警方查獲本案後，旋即於當日
    11時在台南縣警察局偵查大隊製作警詢筆錄，當時被告並未
    在場；證人丁○○於本案審理中，則係在98年5月13日經原
    審傳喚，而於被告全程在庭之情況下到庭作證，並陳稱：伊
    當時於警局及地檢署作證時，有施打麻醉藥劑，因此都迷迷
    糊糊，以致於當下可以回答警察及檢察官之問話，但是事後
    並不確定發生過何事情及做過何事（見原審卷第一○一至一
    ○二頁）。然警察於詢問證人丁○○時，曾問：「你現在身
    體、精神狀況為何？可否接受本局人員詢問筆錄？」丁○○
    回答：「我目前精神狀況良好，可接受警方人員詢問調查筆
    錄。」（見警卷第十頁）。綜上堪認證人丁○○於原審審理
    時出庭作證時，距離本件案發時快逾一年，可能遭受人情道
    義或朋友溝通、傳話等之干擾，不敢再於審理中據實陳述，
    是其於警詢中所為證述，應具有較可信之特別情況。況就具
    體個案案情及相關卷證判斷，為闡明本案待決事實存否之實
    質真實目的，於犯罪之證明上，除該項審判外之警詢供述外
    已無從再就同一供述者，取得與其上開審判外警詢供述相同
    供述內容，倘以其他證據代替，亦無從達到同一目的之情形
    ，更有以此證據為必要之特別理由存在，顯為證明本案犯罪
    事實存否所必要。揆諸前開說明，應認其於警詢時所為陳述
    有關「乙○○於96年6月14日下午5時9分39秒，由丁○○以
    電話號碼0000000000號行動電話撥打乙○○所持有電話號碼
    0000000000號行動電話，約定購買壹仟元之第一級毒品海洛
    英，乙○○並於通話之後若干時間在臺南縣永康市郵局交付
    海洛因壹包予丁○○」之事實，甚為明確，是本院認為丁○○於警詢中之證述「具有較可信之特別情況」，且為證明「
    犯罪事實存否所必要」，足以取代審理時交互詰問之可信性
    保證，而具有證據能力，至於證明力如何，則為本院自由裁
    量、判斷之範圍。
三、證人丁○○於偵查所為具結證述具有證據能力。
    證人丁○○於偵查中均係經檢察官告知證人據實陳述義務、
    具結之效果以及偽證之處罰後，始具結而為證述，有其之偵
    查訊問筆錄及證人結文在卷足稽（見偵查卷(一)第一八頁），
    又本件之當事人、代理人、辯護人等亦無主張證人丁○○於
    偵查中之證述顯有不可信之情形，足認並無顯不可信之情況
    。揆諸前揭說明，應認證人丁○○於偵查中向檢察官具結之
    證述為有證據能力，而得作為本案證據，至於證明力如何，
    則為本院自由裁量、判斷之範圍。
乙、實體方面：
一、被告乙○○販賣第二級毒品安非他命予甲○○部分：
  (一)訊據被告乙○○矢口否認有販賣第二級毒品安非他命予甲○○之犯行，並辯稱其並未有販售第二級毒品予甲○○之行為
    ，伊係和甲○○於臺南縣永康市○○路上之豆花店共同向第
    三人購買第二級毒品安非他命云云。
  (二)此部分經查：
  (1)證人甲○○於檢察官偵查時具結證稱：「我向阿喜仔買一次
    第一級毒品（按販賣第一級毒品部分未據檢察官起訴）、一
    次第二級毒品。」、「我都打他0000000000號行動電話購買
    毒品，聯絡當天就交貨。」、「（你檢舉他不怕他報復？）
    我不怕，我不想再待在這圈子了，因為毒品害我與妻子離婚
    了，我願改過自新。」（見偵卷第一八二頁）。並於原審審
    理時結證稱其供述並無受檢察官威脅（見原審卷第八十二頁
    ），故其證述具有真實性、憑信性，並無不可信之情形，應
    可採信。且證人甲○○於本院審理時亦到庭具結證稱：「於
    永康市豆花店有交付一萬三千元給乙○○。」、「當時數量
    半錢，價格一萬三千元，應該是安非他命，九十六間安非他
    命價格很高。」（見本院98年11月11日審理筆錄）；另證人
    丙○○於原審時具結證稱：「還沒有服刑、入監之前有看過
    被告。」、「在我家附近一間店見面，有賣一些豆花、冰之
    類的東西。」、「我家住大灣路。」、「事後甲○○跟我回
    到我家，我才知道被告是拿安非他命。」、「甲○○跟我一
    起拿去我家一起吸食，所以我才知道是安非他命。」（見原
    審卷第一四六至一四七頁），核與證人甲○○稱確實有向被
    告乙○○購買第二級毒品之供述一致，是以，被告乙○○有
    於上開地點販賣第二級毒品安非他命與甲○○之事實，應堪
    認定。
  (2)又被告乙○○於原審準備程序中進行整理不爭執事項，確實
    記載被告乙○○係交付第二級毒品安非他命予證人甲○○（
    見原審98年1月14日準備程序筆錄第六頁第二點），且為受
    命法官、檢察官、被告、選任辯護人當庭所共認；被告乙○○選任辯護人98年1月14日當庭提出之「刑事準備書狀」第3
    頁亦為相同之記載；甚至被告乙○○在原審審理中亦供述：
    「我確定是安非他命」（見原審卷第一六二頁），更足證被
    告乙○○確有於上開時地販賣安非他命給甲○○之事實。
  (3)證人甲○○於偵查中及本院審理中、證人丙○○於原審審理
    中，分別指證被告交付第二級毒品安非他命予甲○○，甲○○並供承有交付金錢予被告，雖彼等先後所述購買毒品之時
    、地，有欠明確或不相一致，然就被告販賣安非他命之基本
    犯罪事實，則始終指訴不移，依一般施用毒品成癮者，其本
    身究竟在何處施用若干毒品雖無法全然記憶，但對於有無施
    用毒品之事實則不會錯置觀之，上開證人供證向被告購買毒
    品之時、地前後不一，應屬證人等施用毒品後遺症之常態，
    無礙證明被告販賣第二級毒品予甲○○之事實。
  (4)再者，販賣毒品行為，雖不以販入之後復行賣出為要件，祇
    要以營利為目的，將毒品販入，其犯罪即為完成；然如非以
    營利售賣意圖而販入，或因其他原因而持有，嗣起意圖利售
    賣，尚未著手於賣出行為，則僅能成立意圖販賣而持有毒品
    之罪，最高法院92年度台上字第1275號判決亦同此見解可資
    參照。又販賣毒品者被證人供出來源而遭法辦後，為避免遭
    受重刑追訴，除有部分被告完全否認其事者外，大多避重就
    輕，諉稱其係與證人合資購買毒品，或其係代證人向他人購
    買毒品云云，以圖混淆卸責，而在警、偵訊時供出被告販毒
    之證人，為免得罪被告而不利於己，亦常於事後翻異前供改
    稱其係與被告合資購買毒品或其係請被告代其向他人購買毒
    品，警詢時所供係警方強迫其指證被告，並非實在云云，以
    圖掩飾其在警詢時指證被告之事實而協助被告卸責，此種情
    形在法院審判實務上所見甚為普遍，其原因除基於被告與證
    人本身趨吉避凶之人性自然心理之外，其主要原因係在於所
    謂「合資購買」、「代為向他人購買」其外觀行為即「交貨
    取款」之動作，均與販賣（或轉賣）毒品行為表現相同，三
    者間甚難由外觀行為加以區分，而前二者與販賣毒品行為唯
    一不同之處，僅係在於行為人主觀上是否有營利之意思，及
    是否有從轉手毒品中獲取利潤之區別而已，而行為人主觀上
    是否有販賣之意圖與其是否有從交貨取款之行為中獲取利潤
    ，則甚難取得證人證述以外之直接證據資料加以證明，因此
    ，被告基於保護自己之本能，往往採取此類辯解，以圖混淆
    真相而脫免刑責，至證人為免得罪被告對己不利，亦往往改
    以相同之說法，俾便協助被告卸責。再者施用毒品者，均應
    有其毒品來源，且施用毒品者之間彼此互通有無而零星販賣
    之情形亦甚為普遍，如上手有毒品，自可直接將毒品販賣予
    需用者，如上手無毒品，亦可由該上手向再上手取得毒品後
    轉賣予需用者，且轉賣可獲取相當差價及利潤，而合資購買
    ，對於出面向上手購買毒品再轉交者並無利可圖，且毒品原
    可依購買者資力之不同而增減其購買之份量，並無必須與他
    人合資購買之必要性存在，基於人類圖利自己之本能以觀，
    一般毒品施用者大多習於利用轉手毒品之機會牟取利益（相
    當於轉賣行為），茍非有特殊情事，較少以所謂「合資購買
    」之方式取得毒品，雖有謂合資購買毒品份量較多，較為便
    宜云云，然毒品係違禁物，物稀價昂，貨源取得不易，並非
    一般滯銷商品須以打折或多買多送之方式促銷，尚難認有所
    謂購買較多較便宜之情事，因此所謂「合資購買毒品」，在
    理論上固有其存在之或然性，然依實際情況言，多半係基於
    施用毒品者彼此間具有較特殊之關係或交情（例如夫妻、兄
    弟或感情極佳之朋友等）之前提下，始較有存在之情形，而
    在不具有上述特殊關係之情形下，事實上較為罕見。本件被
    告乙○○雖辯稱其係和證人甲○○共同向第三人購買第二級
    毒品安非他命，其並無販賣牟利云云。然查被告如未牟利，
    自無甘冒被法辦重罪危險，而出面為不甚熟識之朋友出面購
    買第二級毒品安非他命之必要，況被告當時並無正常收入，
    此外並有扣案之供販賣之甲基安非他命肆包（含塑膠袋肆個
    及標籤拾貳張，驗後合計共重貳點貳玖壹公克）、夾鍊袋壹
    包（內有42個小袋)，則其施用第一級、第二級之毒品必須
    靠販毒所得來維持，其有意圖營利而販賣第二級毒品之犯行
    甚明。
  (5)而上開第二級毒品之扣案物，經送往行政院衛生署管制藥品
    管理局檢驗後，確認上開所查扣之第二級毒品安非他命四包
    均分別含有第二級毒品甲基安非他命之成分（驗後含塑膠袋
    4個及標籤12個合計重2.291公克），此並有行政院衛生署管
    制藥品管理局97年11月28日管檢字第0970011854號鑑定書（
    見原審卷第二十七至二十九頁）一份在卷可稽。
  (6)綜上所述，本事實事證明確，被告乙○○販賣第二級毒品予
    甲○○之犯行，堪予認定，應由本院依法論科。另就甲○○
    供述其亦有向被告乙○○購買第一級毒品海洛因部分（見偵
    查卷第一八二頁），因檢察官未就此部分起訴，故此犯罪事
    實不在本院審理之範圍之內，本院不另為審判，併此敘明。
二、販賣第一級毒品海洛因予丁○○部分：
  (一)被告乙○○亦矢口否認有販售第一級毒品海洛因予丁○○之
    犯行，並辯稱伊未販賣第一級毒品海洛因給丁○○云云。
  (二)但查：
  (1)證人丁○○於96年8月3日檢察官偵訊時具結證稱：「問：你
    上開時間施用海洛因向何人購買？丁○○答：我向『阿喜』
    及其手下購買。問：『阿喜』為何人？丁○○答：其真實姓
    名我不知道，是警卷我指認的第四人，我並有親自簽名，警
    方告訴我他叫乙○○，他好像都在大灣或在新化地區活動。
   （見偵查卷(一)第一八頁）就其陳述可知，證人丁○○確有向
    被告乙○○購買第一級毒品海洛因之事實。
  (2)另依據臺灣臺南地方法院檢察署96年南檢瑞任監（續）字第
    001027號（監察期間自96年5月25日至96年6月23日）之通訊
    監察書所執行合法監聽，證人丁○○與被告乙○○於96年6
    月14日17時09分39秒有如下通話內容：「丁○○：喜仔嗎？
    乙○○：嗯。丁○○：那個拿一啦。乙○○：你說小用的嗎
    ？丁○○：一啦。乙○○：就一千嗎？丁○○：很久沒玩了
    。乙○○：喔好啦。」（見警卷第十六頁），顯示證人丁○○與被告乙○○以暗號約定購買第一級毒品海洛因。
  (3)而上開第一級毒品之扣案物，經送往法務部調查局檢驗後，
    確認上開所查扣之第一級毒品海洛因五包含有第一級毒品海
    洛因（驗後合計淨重為41.37公克，空包裝總重4.16公克，
    純度21.37％，純質淨重8.84公克，此並有法務部調查局96
    年9月3日調科壹字第09623064 940號鑑定書（見偵查卷(三)第
    四頁）一份在卷可稽。
  (4)按海洛因係毒品危害防制條例第二條第二項第一款所定之第
    一級毒品，政府查緝甚嚴，一般人難以輕易取得，縱有管道
    可購買，亦所費不貲，為眾所周知之事。此外，被告乙○○
    並未有穩定工作，須靠借貸生活，且只和證人丁○○於朋友
    處見過一次，衡諸常情，豈有可能無償贈與，免費送海洛因
    給並不熟稔之證人丁○○試用。又海洛因物稀價昂，其持有
    販賣者，苟非有利可圖，當不願甘冒法律制裁之風險，而予
    販賣；又按販賣海洛因乃違法行為，非可公然為之，亦無公
    定價格，容易分裝並增減份量，而每次買賣之價量，輒因買
    賣雙方關係之深淺、資力、需求量及對行情之認知、來源是
    否充裕、查緝是否嚴緊、購買者被查獲時供出購買對象之風
    險評估等因素，而異其標準，非可一概而論，而販賣海洛因
    之利得，除被告坦承犯行或價量俱臻明確外，委難察得實情
    ，販賣之人從價差或量差中牟利之方式雖異，其意圖營利之
    販賣行為則同一，職是之故，即使未經查得實際販賣之利得
    ，但除非別有事證，足認係按同一價量委買或轉售，確未牟
    利外，尚難執此遽認非法販賣之證據有所未足，而諉無營利
    之意思，或阻卻販賣犯行之追訴（最高法院八十七年度台上
    字第三一六四號判決參照）。以本件而論，雖無法明確計算
    被告販賣海洛因可得之利潤，然被告既係販賣毒品之人，其
    取得毒品之成本需費不貲，且被告乙○○與丁○○並無特殊
    關係，自無平價轉讓毒品自負風險之理，是證人丁○○於原
    審審理時所為前揭證述，已不敢再據實吐露有向被告購買第
    一級毒品之實情，顯係迴護被告之詞，並有經警查扣供販賣
    之海洛因伍包（驗後合計淨重為肆拾壹點參柒公克）可稽，
    則依上述，足堪認定被告乙○○有販賣第一級毒品海洛因藉
    以營利之意圖甚明。
三、被告乙○○施用第一級毒品海洛因及施用第二級毒品安非他
    命部分：
    被告乙○○有於上開時間施用第一級毒品海洛因及第二級毒
    品安非他命之犯行，已據被告乙○○於原審及本院審理時坦
    承不諱，而被告於96年8月3日下午2時45分，經其同意後為
    警所採集之尿液，經送往長榮大學以酵素免疫分析法EIA篩
    檢及氣相層析質譜儀法GC／MS檢驗之結果，確呈現嗎啡及甲
    基安非他命之陽性反應，此有長榮大學確認報告、尿液編號
    與真實姓名對照表各乙紙附卷可稽（見偵查卷(一)第一四○、
    一四一頁），此外，復有注射針筒一支（內含海洛因殘渣粉
    末）及注射針筒一盒、安非他命吸食器一組、玻璃球四個、
    分裝吸管鏟子四支、橡膠皮帶二個、混裝袋、殘渣袋各一個
    、糖粉一包、空鐵盒一個等物扣案可資佐證，此外，扣案之
    混裝袋、殘渣袋各一個、已使用過之注射針筒一支（內含海
    洛因殘渣粉末）、吸管鏟子四支、空鐵盒一個，亦均驗出含
    有第一級毒品海洛因之成分，另扣案之安非他命吸食器一組
    、玻璃球四個、上開吸管鏟子四支、及空鐵盒一個亦均驗出
    第二級毒品甲基安非他命成分，此亦有上開行政院衛生署管
    制藥品管理局鑑定書可稽，是足認被告前開任意性之自白核
    與事證相符，應堪予採信。再查，被告前曾因施用毒品案件
    ，經臺灣臺南地方法院裁定令入戒治處所施以強制戒治，於
    91年8月6日因停止戒治出監，並於91年8月26日戒治期滿執
    行完畢，此有臺灣高等法院被告前案紀錄表1份附卷可按，
    是本件被告係於受前揭強制戒治執行完畢並釋放後之五年內
    ，再犯本件毒品危害防制條例第十條第一項、第二項之罪，
    依法應予追訴。故此部分之事證亦屬明確，被告犯行均堪認
    定。
四、被告乙○○持有第二級毒品大麻部分：
    被告乙○○有於上開時地持有前揭大麻之犯行，業據被告乙○○於原審及本院審理中坦承不諱，復有扣案之疑似大麻物
    品一包可證，而上開扣案物品經送法務部調查局檢驗後，確
    認含有第二級毒品大麻成分無誤（驗後淨重為0.22公克，空
    包裝重0.38公克），亦有該局96年9月3日調科壹字第096230
    64940號鑑定書一份在卷可稽（見偵查卷(三)第四頁），是此
    部分事證明確，被告犯行堪予認定。被告雖主張其持有第二
    級毒品大麻部分之犯行應為施用第二級毒品之犯行所吸收，
    不應另論罪云云，然查，被告前揭施用第二級毒品部分，乃
    係指其於96年8月3日下午2時45分前，以玻璃球燒烤之方式
    ，施用第二級毒品甲基安非他命一次之犯行，已如前述，是
    並無包含被告非法施用第二級毒品大麻之部分，故被告非法
    持有第二級毒品大麻之犯行，顯係另行起意，自無從被其非
    法施用第二級毒品甲基安非他命之犯行所吸收，是被告乙○○上開辯解，尚屬無據，難以採信。
五、被告乙○○未經許可持有子彈部分：
    被告乙○○有於上開時地持有子彈之部分，亦經被告於原審
    及本院審理時坦承不諱，另有扣案之口徑為玖釐米之制式子
    彈四顆、及非制式子彈一顆可證，又上開子彈經送請內政部
    警政署刑事警察局鑑定並各採樣一顆試射之結果，均可擊發
    ，故認均具有殺傷力等情，復有該局96年8月29日刑鑑字第
    0960130124號槍彈鑑定書一份在卷可稽（見偵查卷(二)第十二
    至十四頁），足認被告前開任意性之自白，亦與事實相核，
    是此部分亦屬犯行明確，應堪認定。被告雖主張此部分與臺
    灣臺南地方法院九十六年訴字第五四七號判決（下稱前案）
    係屬同一案件，應受該案件既判力所及云云。然查，前案之
    犯罪事實係被告乙○○自九十一年七月二十八日後某不詳時
    間起，在臺南縣永康市「崑山工專」附近某處，受其友人即
    姓名不詳綽號「阿修」之成年男子之託，代為寄藏「阿修」
    所交付具有殺傷力之仿ＢＥＲＥＴＴＡ廠九二ＦＳ型半自動
    手槍製造之改造手槍一枝（含彈匣一個，槍枝管制編號00
    00000000號）及土造子彈五顆，並將上揭槍彈均藏
    放在其位於臺南縣永康市○○路一一九巷五十號之住處內。
    核與本案係被告乙○○自不詳時間起至96年8月3日上午8時
    許，未受許可而持有具有殺傷力之制式子彈四顆及非制式子
    彈一顆，並藏放在臺南縣永康市○○街326號6樓之3屋內客
    廳電源總開關內之事實，無論查扣處所或查扣標的物均並不
    相同，非同一案件。是被告上開辯解顯屬無理由，並不足採
    。
六、論罪科刑：
  (一)按海洛因、安非他命分係毒品危害防制條例第二條第二項第
    一款、第二款所定之第一級及第二級毒品，核被告乙○○施
    用第一級、第二級毒品所為，係犯毒品危害防制條例第十條
    第一項施用第一級毒品罪及同條例第十條第二項施用第二級
    毒品罪。被告乙○○施用第一級、第二級毒品前分別持有毒
    品海洛因、安非他命之低度行為，應為其施用毒品海洛因或
    施用安非他命之高度行為所吸收，均不另論罪。
  (二)查毒品危害防制條例販賣第一級、第二級毒品有關罰金部分
    ，於98年5月20日修正後，從原來之併科新台幣一千萬元以
    下罰金（販賣第一級毒品）、七百萬元以下罰金（販賣第二
    級毒品）修正為併科新台幣二千萬元以下罰金（販賣第一級
    毒品）、一千萬元以下罰金（販賣第二級毒品），比較新舊
    法結果，以修正前毒品危害防制條例第4條第1項、第2項對
    被告有利，則此部分自應適用98年5月20日修正前毒品危害
    防制條例第4條第1項、第2項之規定。核被告乙○○販賣第
    一級海洛因、第二級毒品安非他命行為，則係分別犯98年5
    月20日修正前毒品危害防制條例第四條第一項販賣第一級毒
    品罪及同條例第四條第二項販賣第二級毒品罪。被告乙○○
    販賣第一級毒品海洛因、第二級毒品甲基安非他命前分別持
    有毒品海洛因、安非他命之低度行為，應為其販賣毒品海洛
    因、甲基安非他命之高度行為所吸收（包括經警查扣所持有
    如事實欄所載之第一級毒品海洛因伍包及第二級毒品甲基安
    非他命肆包部分），均不另論罪；公訴人認此部分係另行起
    意持有第一級毒品海洛因、第二級毒品甲基安非他命，應另
    就持有持有第一級毒品海洛因、第二級毒品甲基安非他命分
    論併罰云云，顯有未洽。又本件被告乙○○經警查獲僅販賣
    海洛因壹包予丁○○，此部分得款僅壹仟元，情節尚非嚴重
    ，而販賣第一級毒品海洛因之法定刑為死刑或無期徒徒，本
    院認為宣告法定最低刑期，猶嫌過重，爰就販賣第一級毒品
    海洛因部分，依刑法第五十九條之規定酌量減輕其刑。
  (三)又大麻屬毒品危害防制條例第二條第二項第二款所定之第二
    級毒品，按行為人如意圖販賣或供己施用而持有毒品，並進
    而販賣或施用，則持有毒品之低度行為，當然為高度之施用
    行為所吸收，不另論以持有毒品罪。但行為人倘係基於其他
    原因而單純持有毒品，其單純持有毒品之行為，與施用毒品
    間即無何關連，自無高、低度行為之可言，應不生吸收之問
    題（最高法院九十四年台上字第一○三九號判例參照）。另
    被告之辯護人稱安非他命與大麻雖屬不同之種類，然在法律
    評價上均屬第二級毒品，實不宜再區分第二級毒品之種類予
    以分別論罪云云。惟查，施用毒品之犯行，每一個滿足該次
    施用毒品之行為，在時空上既可明顯區隔，自係各自獨立之
    施行毒品行為，各次施用毒品之行為，應係各自獨立，不因
    施用同等級之毒品而為同一行為，故應分別論處。核被告乙○○持有第二級毒品大麻之行為，非單純供己施用而持有，
    不生吸收之問題，應分別成立獨立之持有第二級毒品罪。即
    被告持有大麻部分，核係犯毒品危害防制條例第11條第2項
    之罪。
  (四)核被告乙○○未經許可寄藏子彈所為，則係犯違反槍砲彈藥
    刀械管制條例第12條第4項之未經許可寄藏子彈罪。另起訴
    意旨未及考量被告是受友人「阿修」之託付寄藏扣案子彈之
    事實，誤認被告此部分僅係犯該條項之未經許可持有子彈罪
    嫌，尚有誤會，附此敘明。又寄藏與持有，均係將物置於自
    己實力支配之下，僅寄藏必先有他人之持有行為，而後始為
    之受寄代藏，故寄藏之受人委託代為保管，其保管之本身，
    亦屬持有，惟此持有係寄藏之當然結果，法律上自宜僅就寄
    藏之行為包括評價，不應另就持有予以論罪（此最高法院74
    年臺上字第3400號判例意旨可參），是本件被告持有具殺傷
    力之子彈之行為，係其寄藏之當然結果，亦不另論罪。此外
  (五)被告所犯上開各罪間，因犯意個別，行為殊異，均應予以分
    論併罰。再查，被告前曾因施用毒品案件，經臺灣臺南地方
    法院於92年10月9日以92年度訴字第821號判決判處有期徒刑
    1 年確定，於94年5月4日縮刑期滿執行完畢，此有臺灣高等
    法院被告前案紀錄表1份附卷足憑，故被告前於受徒刑執行
    完畢後，5年內故意再犯本件有期徒刑以上之以上各罪，依
    刑法第47條第1項規定，均構成累犯，均應依法加重其刑（
    按販賣第一級毒品海洛因之死刑、無期徒刑部分及販賣第二
    級毒品甲基安非他命之無期徒刑部分不得再加重），被告乙○○所所犯上開販賣第一級毒品海洛因部分有加重及減輕，
    此部分先加後減。
七、【上訴駁回部分】：原審就被告持有第二級毒品大麻、持有
    子彈部分適用毒品危害防治條例第十一條第二項、第十八條
    第一項前段，槍砲彈藥刀械管制管例第十二條第四項，刑法
    第三十八條第一項第一款第二款、第四十二條第三項之規定
    ，並審酌被告素行不佳，非法持有第二級毒品大麻、及非法
    寄藏具殺傷力之子彈等行為，對於社會治安所造成之危害甚
    鉅，惟念及被告年紀甚輕，智識教育程度不高等情，分別就
    持有第二級毒品大麻部分，累犯，量處有期徒刑陸月；另就
    持有子彈部分，累犯，處有期徒刑拾月，併科罰金新台幣伍
    萬元，罰金如易服勞役，以新台幣壹仟元折算壹日及以扣案
    之大麻一包（驗後淨重0.22公克），應依毒品危害防制條例
    第十八條第一項前段宣告沒收銷毀之，裝大麻所遺留之空袋
    六個，係供其持有第二級毒品大麻所用之物，爰依刑法第38
    條第1項第2款之規定，均宣告沒收。及又以查扣之制式子
    彈四顆，經鑑定結果認均具殺傷力，其中採樣一顆試射已用
    磬不存在非制式子彈一顆經試射鑑定結果認具殺傷力，該
    顆子彈一顆試射亦已用磬不存在非制式子彈十一顆經試射
    鑑定結果，因發射動能不足，均不具殺傷力。是查扣之上開
    子彈共十六顆，有十一顆不具殺傷力，另五顆具殺傷力，但
    其中二顆子彈試射已用磬不存在，剩具殺傷力之口徑玖釐米
    之制式子彈參顆，係屬違禁品，爰依刑法第三十八條第一項
    第一款沒收等情。此部分本院經核其認事用法，均無不當，
    量刑亦稱妥適。被告上訴意旨，認原審就此部分量刑過重及
    又認大麻亦屬第二級毒品，實不宜再區第二級毒品之種類予
    以分別論處暨認被告所持有子彈與臺灣臺南地方法院九十六
    年訴字第五四七號判決係屬同一案件，應受該案件既判力所
    及云云，惟被告持有大麻係另行起意，而其持有本件子彈部
    分亦與臺灣臺南地方法院九十六年訴字第五四七號判決非同
    一案件已如上述，是被告此部分之上訴為無理由，應予駁回
    。
八、【撤銷改判部分】：原審就被告轉讓第一級毒品量處有期徒
    刑壹年陸月；又施用第一級毒品，量處有期徒刑拾月；又施
    用第二級毒品，量處有期徒刑陸月，並就其餘被訴販賣第二
    級毒品甲基安非他命、持有第一級毒品海洛因、持有第二級
    毒品甲基安非他命部分均無罪等情，固非無見。惟查：(一)
    被告係販賣第一級毒品海洛因予丁○○已如上述，惟原審卻
    認係轉讓第一級毒品給丁○○，即有未洽。(二)又被告持有
    第一級毒品海洛因伍包（驗後合計淨重為肆拾壹點參柒公克
    ）及持有第二級毒品甲基安非他命肆包（含塑膠袋肆個及標
    籤拾貳張，驗後合計共重貳點貳玖壹公克）之行為，應係供
    販賣之用，且本件被告持有第一級毒品海洛因伍包及第二級
    毒品甲基安非他命肆包之低度行為，應為其販賣第一級毒品
    海洛因、第二級毒品甲基安非他命之高度行為所吸收，不再
    另論罪，惟原審卻認係供施用之用而論以分別為施用第一級
    毒品海洛因、第二級毒品甲基安非他命所吸收及又另就持有
    第一級毒品、第二級毒品甲基安非他命為無罪之諭知云云，
    亦有未洽。(三)又被告亦有販賣第二級毒品甲基安非他命予
    甲○○之犯行亦如上述，惟原審法院未詳細調查及細心推求
    ，並詳為勾稽全案證據調查所得加以審究，亦未就不違背經
    驗法則與論理法則之法理加以推理，即為被告乙○○就有販
    賣第二級毒品甲基安非他命予甲○○之事實，另予無罪判決
    諭知，容有未洽。被告上訴意旨認原審就其施用第一級毒品
    海洛因、第二級毒品甲基安非他命，量刑過重，雖不足採，
    惟檢察官上訴意旨認被告有販賣第一級毒品海洛因、第二級
    毒品甲基安非他命之行為，則為有理由，及原判決亦有上開
    可議之處，自應由本院將原判決關於被告乙○○除持有第二
    級毒品大麻、持有子彈部分外，其餘均撤銷改判。爰審酌被
    告素行不佳，非法販賣第一級毒品海洛因、第二級毒品甲基
    安非他命等行為，對於社會治安、以及國民身心健康所造成
    之危害甚鉅，惟念及被告年紀甚輕，智識教育程度不高，本
    身亦身染毒癮，且其施用第一、二級毒品之犯行，在本質上
    乃屬自我戕害身心健康之行為等一切情狀，量處如主文第二
    項所示即就被告乙○○販賣第一級毒毒品部分，累犯，處有
    期徒刑拾伍年陸月；又就販賣第二級毒品部分，累犯，處有
    期徒刑柒年陸月；又就施用第一級毒品部分，累犯，處有期
    徒刑拾月；又就施用第二級毒品，累犯，處有期徒刑陸月。
    及就【沒收部分】：(一)扣案之毒品海洛因五包（合計淨重41
    .37公克）、安非他命四包（驗後含塑膠袋4個及標籤12個合
    計重2.291公克）及大麻一包（驗後淨重0.22公克），應依
    毒品危害防制條例第十八條第一項前段宣告沒收銷毀之。至
    除去海洛因、安非他命後所遺留之空袋，係用於包裹海洛因
    、安非他命及大麻毒品之外包裝，以防毒品裸露、潮濕，便
    於攜帶使用，顯係被告為販賣海洛因及安非他命藉以分裝海
    洛因、安非他命之用應依同條例第十九條第一項規定沒收。
    (二)被告販賣海洛因及安非他命所得合計一萬四千元，應依同
    條例第十九條第一項規定沒收之，如全部或一部不能沒收時
    ，以其財產抵償之。(三)至於扣案所用之注射針筒一支、未使
    用過之注射針筒一盒、糖粉壹包、橡膠皮帶貳條及針筒壹盒
    ，係供施用毒品海洛因及安非他命之用，應依同條例第十八
    條第一項沒收銷毀之。(四)另扣案之盛裝海洛因之空包裝袋伍
    個、盛裝第二級毒品甲基安非他命之空包裝袋四個及夾鍊袋
    壹包（內有42個小袋)均屬於被告所有，且係供販賣毒品便
    於分裝之用，應依同條例第十九條第一項前段沒收。
九、上開主文所示之第二項經撤銷所處之罪刑部分與第三項上訴
    駁回部分所處之罪刑部分，應執行有期徒刑貳拾伍年，併科
    罰金新台幣伍萬元，罰金如易服勞役，以新台幣壹仟元折算
    壹日。販賣第一級及第二級毒品所得共新台幣壹萬肆仟元沒
    收，如全部或一部不能沒收時，以其財產抵償之；扣案之海
    洛因伍包（驗後合計淨重為肆拾壹點參柒公克）、混裝袋、
    殘渣袋各壹個、鐵盒壹個、分裝吸管鏟子肆支、糖粉壹包、
    橡膠皮帶貳條、針筒壹盒、注射針筒壹支（內含海洛因殘渣
    粉末）沒收銷燬之；扣案之甲基安非他命肆包（含塑膠袋肆
    個及標籤拾貳張，驗後合計共重貳點貳玖壹公克）、夾鍊袋
    壹包（內有42個小袋)、安非他命吸食器壹組、玻璃球肆個
    、鐵盒壹個、分裝吸管鏟子肆支，均沒收銷燬之；扣案之大
    麻（驗後淨重為零點貳貳公克），沒收銷燬之，另扣案之盛
    裝大麻之空包裝袋壹個沒收；扣案之口徑為玖釐米之制式子
    彈參顆（原扣案具殺傷力之子彈伍顆，試射用磬貳顆子彈，
    剩具殺傷力之子顆參顆），均沒收。
據上論斷，應依刑事訴訟法第368條、第369條第1項前段、第364
條、第299條第1項前段，98年5月20日修正前毒品危害防治條例
第4條第1項、第2項，毒品危害防制條例第11條第2項、第10條第
1項、第2項、第18條第1項前段、第19條第1項，刑法第2條第1項
、第11條前段、第59條、第47條第1項、第51條第5款，判決如主
文。
本案經檢察官李傳來到庭執行職務。
中    華    民    國    98    年    12    月    9     日
                  刑事第五庭    審判長法  官  楊明章
                                      法  官  戴勝利
                                      法  官  顏基典
以上正本證明與原本無異。
除施用第二級毒品及持有第二級毒品大麻不得上訴外，其餘部分
如不服本判決應於收受送達後10日內向本院提出上訴書狀，其未
敘述上訴理由者，並得於提起上訴後10日內向本院補提理由書（
均須按他造當事人之人數附繕本）「切勿逕送上級法院」。
                                      書記官  呂嘉文
中    華    民    國    98    年    12    月    9     日
【附錄本案論罪科刑法條全文】：
毒品危害防制條例第4條第1項、第2項
製造、運輸、販賣第一級毒品者，處死刑或無期徒刑；處無期徒
刑者，得併科新台幣一千萬元以下罰金。
製造、運輸、販賣第二級毒品者，處無期徒刑或七年以上有期徒
刑，得併科新台幣七百萬元以下罰金。
毒品危害防制條例第10條
施用第一級毒品者，處6月以上5年以下有期徒刑。
施用第二級毒品者，處3年以下有期徒刑。
毒品危害防制條例第11條第2項
持有第二級毒品者，處2年以下有期徒刑、拘役或新臺幣3萬槍砲
彈藥刀械管制條例第12條第4項未經許可，持有、寄藏或意圖販
賣而陳列子彈者，處5年以下有期徒刑，併科新台幣300萬元以下
罰金。


司法院資訊處製作；財團法人民間司法改革基金會備份。
